【裁判字號】    99,訴,1407
【裁判日期】    991220
【裁判案由】    毒品危害防制條例
【裁判全文】
臺灣板橋地方法院刑事判決              99年度訴字第1407號
公  訴  人  臺灣板橋地方法院檢察署檢察官
被      告  蘇頂炘
選任辯護人  劉大新律師
被      告  鄭惠婷
選任辯護人  謝淑芬律師
上列被告等因違反毒品危害防制條例案件，經檢察官提起公訴（
98年度偵字第29366 號、第32412 號），本院判決如下：
    主  文
蘇頂炘共同明知為禁藥而轉讓，累犯，處有期徒刑壹年肆月；扣
案如附表所示之物均沒收。又明知為禁藥而轉讓，累犯，處有期
徒刑拾月；扣案如附表編號一所示之物沒收。應執行有期徒刑貳
年；扣案如附表所示之物均沒收。
鄭惠婷共同明知為禁藥而轉讓，累犯，處有期徒刑壹年肆月；扣
案如附表所示之物均沒收。
    事  實
一、蘇頂忻前因偽造文書案件，經臺灣臺北地方法院以九十七年
    度簡字第三五九五號判決判處有期徒刑四月確定，於民國九
    十八年六月二日易科罰金執行完畢。鄭惠婷前因施用毒品案
    件，經臺灣高等法院以九十二年度上更一字第四九０號判決
    判處有期徒刑一年，於九十三年十二月十五日縮短刑期執行
    完畢；又因施用毒品、侵佔、贓物等案件，經法院分別判處
    罪刑並減刑後，於九十六年九月十五日縮短刑期執行完畢。
    詎猶不知悔改，明知甲基安非他命係列管之禁藥，依法不得
    轉讓，仍分別為下列犯行：
  (一)九十八年六月二十五日下午五時二十三分許，鄭惠婷以其所
    有之0000000000號行動電話接聽周錦慶之來電後
    ，旋撥打蘇頂忻使用之0000000000號行動電話，
    其二人基於轉讓禁藥之犯意聯絡，由蘇頂忻攜帶八分之一錢
    （含袋約四公克）之甲基安非他命，於同日下午六時五十五
    分許，一同駕車前往臺北縣新莊市○○路二八七號「慶祐汽
    車修護廠」，再由蘇頂忻下車，將前述甲基安非他命交付周
    錦慶，並依其取得甲基安非他命之原價，向周錦慶收取新臺
    幣（下同）四千元。
  (二)九十八年八月二十四日晚間，蘇頂忻以其所有之00000
    00000號行動電話接聽應家華之來電後，另起轉讓禁藥
    之犯意，在臺北縣三重市○○路靠近提防附近某處，無償轉
    讓甲基安非他命一小包（淨重約零點三公克）予應家華。
  (三)嗣經警依法對蘇頂忻、鄭惠婷實施通訊監察，並於九十九年
    十月二十一日持搜索票前往其二人位於臺北市○○路三六二
    巷十一號七樓執行搜索，始循線查悉上情，並扣得分屬蘇頂
    忻、鄭惠婷所有，供其等轉讓甲基安非他命予周錦慶、應家
    華所用之如附表所示之物。
二、案經臺北縣政府警察局中和第二分局移送臺灣板橋地方法院
    檢察署檢察官偵查起訴。
    理  由
甲、證據能力方面：
一、有關證人周錦慶、應家華於偵查中證詞之證據能力：按被告
    以外之人於偵查中向檢察官所為之陳述，除顯有不可信之情
    況者外，得為證據，刑事訴訟法第一百五十九條之一第二項
    定有明文。經查，證人周錦慶、應家華於偵查中接受檢察官
    訊問時，均經告知得拒絕作證之事由，再命其等朗讀結文後
    具結，始為陳述之事實，有訊問筆錄及證人結文二份在卷可
    稽（見九十八年度偵字第二九三六六號偵查卷第二０六頁、
    第二０八頁、第一五一頁、第一五七頁），且其等證詞並無
    何顯不可信之情況，故證人周錦慶、應家華於偵查中之陳述
    ，合於刑事訴訟法第一百五十九條之一第二項之規定，均有
    證據能力。況偵查中檢察官向被告以外之人所取得之陳述，
    原則上均能遵守法律規定，不致違法取供，其可信性甚高，
    為兼顧理論與實務，而規定對被告以外之人於偵查中向檢察
    官所為之陳述，除顯有不可信之情況者外，得為證據，換言
    之，有關證據能力之規定，係屬於證據容許性之範疇，而被
    告之反對詰問權則係指訴訟上被告有在公判庭當面詰問證人
    ，以求發現真實之權利，此與證據能力係指符合法律所規定
    之證據適格，而得成為證明犯罪事實存在與否之證據資格，
    性質上並非相同，最高法院著有九十八年度臺上字第三七九
    九號判決意旨可資參照。證人周錦慶、應家華嗣於本院審理
    時，復均到庭具結作證，並當庭接受被告蘇頂炘及其辯護人
    之反對詰問，已足保障被告蘇頂炘之訴訟防禦權，是以辯護
    人空以：證人周錦慶、應家華於偵查中之證詞未賦予被告對
    質詰問之機會，應無證據能力云云，洵屬對於證據適格與詰
    問權保障之混淆，要非可採。
二、其餘本案判決所引用之被告以外之人於審判外之陳述，被告
    蘇頂炘、鄭惠婷於九十九年六月十日本院準備程序中，已陳
    稱：對證據能力沒有意見等語明確，迄本院言詞辯論終結前
    ，復未對該等證據之證據能力聲明異議。本院審酌該等證據
    之取得，並無違法不當或證明力明顯過低之瑕疵，且如起訴
    書證據清單編號四、五、七所示之通訊監察譯文，復經公訴
    人於九十九年六月二十一日以九十九年度蒞字第一一七八四
    號補充理由書提出通訊監察書影本四份在卷可稽，是以本院
    亦認以之作為證據，要屬適當。是以依刑事訴訟法第一百五
    十九條之之五之規定，其餘本案判決所引用之被告以外之人
    於審判外之陳述，均有證據能力。至於被告鄭惠婷於偵查中
    不利於被告蘇頂炘之指述，因未經具結，且被告蘇頂炘爭執
    其證據能力，本院並未引為認定被告蘇頂炘犯罪之證據，附
    此敘明。
乙、實體方面：
一、訊據被告鄭惠婷坦承上開犯罪事實不諱；被告蘇頂炘雖承認
    ：0000000000號行動電話係伊於九十八年六月至
    十月間所使用，伊於九十八年六月二十五日以上開電話接獲
    鄭惠婷來電後，為鄭惠婷準備八分之一錢之甲基安非他命，
    亦曾於九十八年八月二十四日晚間，在臺北縣三重市○○路
    提防附近，交付甲基安非他命一包予應家華等情不諱，惟矢
    口否認犯罪，辯稱：伊係將八分之一錢甲基安非他命交付鄭
    惠婷而已，不曾和周錦慶見面，不知鄭惠婷要這包甲基安非
    他命之用途，交付甲基安非他命給應家華，應僅該當幫助施
    用第二級毒品罪云云。經查：
  (一)九十八年六月二十五日下午五時二十三分許，綽號「土豆」
    之周錦慶撥打綽號「喜美」之被告鄭惠婷所使用之0000
    000000號行動電話，告知需求甲基安非他命後，被告
    鄭惠婷旋即撥打被告蘇頂炘持用之0000000000號
    行動電話，通知被告蘇頂炘攜帶八分之一錢即含袋約四公克
    之甲基安非他命，一同駕車前往臺北縣新莊市○○路二八七
    號「慶祐汽車修護廠」，再由被告蘇頂忻下車，將前述甲基
    安非他命交付周錦慶，並當場收取四千元之事實，業據證人
    周錦慶迭於偵查及本院九十九年七月二十日審理時證述綦詳
    （見九十八年度偵字第二九三六六號偵查卷第二０七頁，本
    院卷上開期日審判筆錄第十二頁、第十三頁），核與證人即
    共犯鄭惠婷於本院九十九年七月二十日審理時具結證述之情
    節相互吻合（見本院卷上開期日審判筆錄第四頁至第七頁）
    。又證人鄭惠婷持用之0000000000號行動電話，
    於九十八年六月二十五日下午五十二十三分許，與使用00
    000000000號室內電話之周錦慶及使用00000
    00000號行動電話之被告蘇頂炘，復有如下所摘錄、由
    臺北縣政府警察局中和第二分局以九十九年九月九日北縣警
    中二刑字第０９９００３１８７０號函檢送之通訊監察譯文
    一份、通訊監察書四份在卷可憑（見九十八年度偵字第二九
    三六六號偵查卷第一九三頁、第一九四頁，本院卷），且其
    中通訊監察譯文編號二對話中之「東西」、編號三對話所指
    之「黃的」，均係甲基安非他命，「朋友」就是指周錦慶，
    鄭惠婷接獲周錦慶來電後，即撥打電話告知蘇頂炘是朋友要
    甲基安非他命，迄與蘇頂炘見面時，才告知要帶蘇頂炘過去
    認識周錦慶等情，復據證人鄭惠婷於本院九十九年七月二十
    日審理時證述綦詳，足認證人周錦慶、鄭惠婷前揭證詞，乃
    信而有徵，堪予採信。則被告蘇頂炘、鄭惠婷確有於九十八
    年六月二十五日共同轉讓八分之一錢甲基安非他命予周錦慶
    之犯行，已甚為明確。
    ┌──┬─────┬────────┬─────────────────┐
    │編號│通話時間  │通話者          │通話內容                          │
    ├──┼─────┼────────┼─────────────────┤
    │一  │98年6 月25│（A）周錦慶     │周錦慶：喜美妳現在有空嗎？        │
    │    │日下午5 時│     00-00000000│鄭惠婷：有。                      │
    │    │23分56秒  │（B）鄭惠婷     │周錦慶：妳現在拿過來。            │
    │    │          │     0000000000 │鄭惠婷：好。                      │
    ├──┼─────┼────────┼─────────────────┤
    │二  │98年6 月25│（A）鄭惠婷     │鄭惠婷：你人現在哪裡？            │
    │    │日下午5 時│     0000000000 │蘇頂炘：我在高速公路，三重這裡。  │
    │    │25分8秒   │（B）蘇頂炘     │鄭惠婷：你先過來，我朋友要東西。  │
    │    │          │     0000000000 │蘇頂炘：我等下打電話給妳。        │
    ├──┼─────┼────────┼─────────────────┤
    │三  │98年6 月25│（A）蘇頂炘     │蘇頂炘：怎樣？                    │
    │    │日下午5 時│     0000000000 │鄭惠婷：我朋友要東西，你現在過來。│
    │    │25分56秒  │（B）鄭惠婷     │蘇頂炘：黃的，他要多少？          │
    │    │          │     0000000000 │鄭惠婷：我不知道。                │
    │    │          │                │蘇頂炘；他沒有跟妳講多少？        │
    │    │          │                │鄭惠婷：在我家附近而已。          │
    │    │          │                │蘇頂炘：去他那邊？                │
    │    │          │                │鄭惠婷：在我家附近而已。          │
    │    │          │                │蘇頂炘：我問阿通他車子要借我。    │
    ├──┼─────┼────────┼─────────────────┤
    │四  │98年6 月25│（A）蘇頂炘     │蘇頂炘：妳有可能叫妳朋友去妳那邊？│
    │    │日下午5 時│     0000000000 │鄭惠婷：他就住我家附近修車廠。    │
    │    │46分2秒   │（B）鄭惠婷     │蘇頂炘：要帶多少過去，妳也沒講。  │
    │    │          │     0000000000 │鄭惠婷：你先帶過來，在隔壁。      │
    │    │          │                │蘇頂炘：他之前都跟妳拿多少？      │
    │    │          │                │鄭惠婷：拿８１                    │
    │    │          │                │蘇頂炘：拿８１，那就裝８１過去就好│
    │    │          │                │        了。                      │
    │    │          │                │鄭惠婷：好。                      │
    ├──┼─────┼────────┼─────────────────┤
    │五  │98年6 月25│（A）周錦慶     │鄭惠婷：我現在回家，我走路過去。  │
    │    │日下午6 時│     00-00000000│周錦慶：好。                      │
    │    │55分31秒  │（B）鄭惠婷     │鄭惠婷：你要多少？                │
    │    │          │     0000000000 │周錦慶：妳先帶過來，打電話妳都不接│
    │    │          │                │        ，妳多久回到？            │
    │    │          │                │鄭惠婷：十分鐘之內。              │
    └──┴─────┴────────┴─────────────────┘
  (二)被告蘇頂炘雖辯稱：伊係將八分之一錢甲基安非他命交付鄭
    惠婷，不知鄭惠婷取得後作何用途，並非伊親自將甲基安非
    他命交付周錦慶云云。然查：被告鄭惠婷於電話中，已向被
    告表明「係朋友要甲基安非他命」等情明確，證人周錦慶於
    本院九十九年七月二十日審理時，復具結證稱：「（當天是
    何人交付安非他命給你？）是蘇頂炘。」、「（為何你會知
    道交付安非他命給你的人就是蘇頂炘？）因為鄭惠婷有打電
    話告訴我說有一個叫做『阿炘』的人會拿東西過來，當時鄭
    惠婷沒有講蘇頂炘的全名，之所以會知道他叫蘇頂炘，是因
    為現在大家都這麼叫他。」、「（當天除了『阿炘』去送東
    西給你之外，有無其他人陪他一起去？）我沒有看到，我就
    只有看到『阿炘』一個人。」、「（除了你剛才說的這一次
    外，蘇頂炘有無另外再拿毒品給你？）不曾，我只有看過他
    那一次，那次我把錢給蘇頂炘，我拿四千元給他。」及「（
    你在偵查中表示九十八年六月二十五日蘇頂炘拿一包比二千
    五百元還要大包的安非他命，說要用五千元賣給你，你覺得
    太貴，殺價以後以四千元成交，是否如此？）是的。」、「
    （請敘述當時殺價的過程？）我說怎麼這麼貴，可否算便宜
    一點，蘇頂炘說不然便宜一千給我。他也沒有說他的進價是
    多少、賺多少。」等語綦詳，核與證人鄭惠婷於同日證述：
    「（你們去周錦慶的車廠時，你是否有下車？）沒有，因為
    我那時通緝，不方便出面。」、「（事先有無告訴周錦慶說
    是誰要去？）我電話中有告訴他說，等一下一個叫『阿炘』
    的人會過去，我當天有去現場，只是沒有下車而已。」等語
    相符。證人周錦慶既曾當面與被告蘇頂炘討論價格，並達成
    四千元之合致，自無誤認被告蘇頂炘之可能；況被告鄭惠婷
    在電話中已一再告知蘇頂炘「你先過來」、「他就住在我家
    附近修車廠」、「在我家附近而已」等情，被告蘇頂炘亦詢
    問鄭惠婷「去他那邊？」等語，有如上摘錄之通訊監察譯文
    在卷可參，益徵證人周錦慶、鄭惠婷證稱：當天係由被告蘇
    頂炘親自將八分之一錢交付周錦慶，當場收取對價四千元之
    證詞，確為事實，被告蘇頂炘辯稱：伊並未親自交付八分之
    一錢甲基安非他命予周錦慶云云，洵屬卸責之詞，要無可採
    。
  (三)被告蘇頂炘又於九十八年八月二十四日某時，以其所有之0
    000000000號行動電話接聽應家華以000000
    0000號行動電話撥打之來電後，前往臺北縣三重市○○
    路靠近提防附近某處，交付甲基安非他命一小包予應家華之
    事實，業據被告蘇頂炘自承不諱，並有如下所摘錄之通訊監
    察譯文在卷可憑（見九十八年度偵字第二九三六六號偵查卷
    第一０六頁、第一０七頁），且關於前揭通訊監察譯文之內
    容，證人應家華於偵查中亦已證稱：第一通電話是伊向被告
    蘇頂炘定「一個」甲基安非他命，伊說「一個」就是指一千
    元甲基安非他命，通常是零點三公克，第二通電話是被告蘇
    頂炘說拿到甲基安非他命，所以伊要過去找被告蘇頂炘，約
    在臺北縣三重市○○路堤防邊的全家便利商店，伊這次應該
    是先賒帳，第四通電話蘇頂炘說「你這次先給我，不然我怕
    不夠」，是要伊先給錢，但伊只在電話中同意要付錢，不然
    被告蘇頂炘根本不會出來，等碰面時伊才向蘇頂炘坦承沒帶
    錢等語綦詳（見同上偵查卷第一五三頁），足認被告此部分
    不利於己之供述，乃信而有徵，堪予採信。
    ┌──┬─────┬────────┬─────────────────┐
    │編號│通話時間  │通話者          │通話內容                          │
    ├──┼─────┼────────┼─────────────────┤
    │一  │98年8 月24│（A）應家華     │應家華：你現在在哪裡？            │
    │    │日晚間6 時│     0000000000 │蘇頂炘：家裡。                    │
    │    │38分許    │（B）蘇頂炘     │應家華：你有辦法先拿一個給我？    │
    │    │          │     0000000000 │蘇頂炘：我要看一下，可能沒有。    │
    │    │          │                │應家華：沒有我就要去山上。        │
    ├──┼─────┼────────┼─────────────────┤
    │二  │98年8 月24│（A）應家華     │應家華：拿到了嗎？                │
    │    │日晚間9 時│     0000000000 │蘇頂炘：拿到了。                  │
    │    │25分51秒許│（B）蘇頂炘     │應家華：你那邊不是不足？          │
    │    │          │     0000000000 │蘇頂炘：有，我剛起來到現在還沒用。│
    │    │          │                │應家華：我剛才不講要拿一個？      │
    │    │          │                │蘇頂炘：對啊，不足，我剛才叫阿寶去│
    │    │          │                │        阿通那邊拿。              │
    │    │          │                │應家華：我等下過去找你。          │
    ├──┼─────┼────────┼─────────────────┤
    │三  │98年8 月24│（A）應家華     │應家華：你不要再拿這次這種。      │
    │    │日晚間10時│     0000000000 │蘇頂炘：哪一種？                  │
    │    │11分31秒許│（B）蘇頂炘     │應家華：你這次這種很快就沒有了。  │
    │    │          │     0000000000 │蘇頂炘：哪一種很快就沒有？        │
    │    │          │                │應家華：你這次這批。              │
    │    │          │                │蘇頂炘：你等下看就知道，你不要怎麼│
    │    │          │                │        快。                      │
    │    │          │                │應家華：怎麼樣？                  │
    │    │          │                │蘇頂炘：不要怎麼快。              │
    │    │          │                │應家華：我在趕時間。              │
    │    │          │                │蘇頂炘：東西在在身上，從剛才你電話│
    │    │          │                │        掛掉我一共跑下去五次，你要│
    │    │          │                │        拿現金給我。              │
    │    │          │                │應家華：沒關係，我拿錢給你。      │
    ├──┼─────┼────────┼─────────────────┤
    │四  │98年8 月24│（A）應家華     │應家華：你到了嗎？                │
    │    │日晚間10時│     0000000000 │蘇頂炘：我到全家。                │
    │    │19分40秒許│（B）蘇頂炘     │應家華：我覺得你這次先給我，不然我│
    │    │          │     0000000000 │        怕不夠。                  │
    │    │          │                │蘇頂炘：好。                      │
    └──┴─────┴────────┴─────────────────┘
  (四)按毒品危害防制條例第八條及藥事法第八十三條第一項所謂
    之「轉讓」，係指基於移轉所有權之目的，將毒品或禁藥交
    付予受讓者，至於係無償轉讓（即贈與）或非基於營利意圖
    之有償轉讓（即以原價或低於原價而轉讓），均無礙於轉讓
    罪名之成立，至於受吸毒者之委託代為購買毒品，因受託者
    所代購毒品之所有權本即屬於委託之吸毒者，受託者僅係代
    吸毒者直接占有該毒品（吸毒者為間接占有人），受託者將
    代購之毒品轉交吸毒者時，係移轉該物之占有權，而非所有
    權，最高法院著有九十九年度臺上字第七三二八號、九十八
    年度臺上字第三六七０號判決可資參照。觀諸上揭被告蘇頂
    炘與證人應家華之對話內容，可知應家華並非委託被告蘇頂
    炘代為購買毒品，被告蘇頂炘亦係以自己當下所有之甲基安
    非他命轉讓，縱有不足，復由被告另行取得甲基安非他命後
    ，再依應家華需求之數量移轉所有權，並非僅代應家華占有
    該毒品，揆櫫上開說明，被告蘇頂炘於九十八年八月二十四
    日晚間交付甲基安非他命一包予應家華之行為，自應以轉讓
    毒品或禁藥罪相繩，被告蘇頂炘辯稱：伊只是幫助應家華施
    用第二級毒品，調得之甲基安非他命原封不動交予應家華云
    云，洵與事實不符，無足憑信。
  (五)綜上所述，本案事證明確，被告蘇頂炘、鄭惠婷之犯行均堪
    予認定。
二、論罪科刑：
  (一)按安非他命類藥品，前經行政院衛生署七十五年七月十一日
    衛署藥字第５９７６２７號公告，為有效管理安非他命類藥
    品與其衍生物之鹽類及其製劑，重申公告禁止使用在案，案
    內該等安非他命類包含甲基安非他命、亞甲基雙氧安非他命
    （即ＭＤＡ）、亞甲基雙氧甲基安非他命（即ＭＤＭＡ）等
    成分，依前開公告，皆屬藥事法第二十二條第一項第一款所
    稱之「毒害藥品」之禁藥，有行政院衛生署九十七年十二月
    十日衛署藥字第０９７００４７５４９號函影本一份附卷可
    考，合先敘明。
  (二)被告蘇頂炘先後交付周錦慶、應家華之甲基安非他命，前者
    含袋八分之一錢即約四公克，後者僅約淨重零點三公克，均
    無依毒品危害防制條例第八條第六項規定加重其刑之必要。
    而按藥事法第八十三條第一項之法定刑，為七年以下有期徒
    刑，得併科新臺幣五百萬元以下罰金，顯較毒品危害防制條
    例第八條第二項轉讓第二級毒品罪之法定刑為重，且藥事法
    第八十三條第一項係九十三年四月二十一日修正公布，同年
    月二十三日施行，為毒品危害防制條例之後法，依最高法院
    揭櫫之「重法優於輕法」及「後法優於前法」等法理，自應
    優先適用藥事法第八十三條第一項之規定（最高法院九十八
    年度臺上字第二九五號、九十七年度臺非字第三九七號判決
    參考）。是以核被告蘇頂炘先後二次及鄭惠婷所為，均係犯
    藥事法第八十三條第一項之轉讓禁藥罪。被告蘇頂炘、鄭惠
    婷就九十八年六月二十五日轉讓甲基安非他命予周錦慶之犯
    行，有犯意聯絡及行為分擔，為共同正犯。其等轉讓甲基安
    非他命之高度行為既已適用藥事法加以處罰，則其為轉讓而
    持有甲基安非他命之低度行為，即不能再行割裂適用毒品危
    害防制條例之規定論處（最高法院八十二年度臺上字第四０
    七六號、第六六一三號判決意旨參照）。
  (三)檢察官雖認被告蘇頂炘、鄭惠婷所為，均係觸犯毒品危害防
    制條例第四條第二項之販賣第二級毒品罪云云。然按販賣毒
    品之所謂販賣行為，係行為人基於營利之目的，而販入或賣
    出毒品而言，換言之，販賣毒品者，其主觀上須有營利之意
    圖，且客觀上有販賣之行為，始足當之，如始終無營利之意
    思，以原價或低於原價有償讓與他人，則難謂為販賣行為，
    僅得以轉讓罪論處，最高法院著有九十三年度臺上字第一六
    五一號判決可供參考。經查：
    (1)證人周錦慶、應家華於檢察官訊問時，固均曾使用「購買
      」一詞，惟其等對於被告蘇頂炘取得甲基安非他命之價格
      究竟為何、是否因此賺有價差等節，均不明瞭，被告鄭惠
      婷亦不知悉被告蘇頂炘交付予周錦慶之甲基安非他命進價
      或利得乙節，業據證人周錦慶、應家華、鄭惠婷分別於本
      院九十九年七月二十日審理時證述在卷，自不能以周錦慶
      、應家華等人單方面表示「購買」，抑或證人鄭惠婷證稱
      ：伊知道被告蘇頂炘是以販賣甲基安非他命為生云云，即
      逕推論被告蘇頂炘於犯罪事實欄所載時間交付甲基安非他
      命予周錦慶、應家華時，即必有利得，而將其他有利於被
      告蘇頂炘之合理可能均予排除。
    (2)再者，被告蘇頂炘交付予周錦慶之八分之一錢甲基安非他
      命，其取得價格若干，被告蘇頂炘僅供陳：「八一」是指
      八分之一錢甲基安非他命，約四公克，價值多少伊忘記了
      等語（見本院卷九十九年七月二十日審判筆錄第二十四頁
      ），並無其他積極證據足以認定。又被告蘇頂炘於九十八
      年六月二十五日交付八分之一錢甲基安非他命予周錦慶以
      前，在同日稍早與被告鄭惠婷間有如下之對話，有通訊監
      察譯文在卷可佐（見九十八年度偵字第二九三六六號偵查
      卷第一一０頁），對照被告鄭惠婷於本院九十九年七月二
      十日審理時證稱：這通電話所謂「黃的」是指甲基安非他
      命，「一次五五」是指一兩五萬五千元，伊不知道後來蘇
      頂炘交付給周錦慶的甲基安非他命是否就是這批，但伊知
      道周錦慶拿到的甲基安非他命比較黃，所以應該差不多，
      蘇頂炘應該是以一兩三十七點五公克五萬五千元的價格取
      得甲基安非他命之情節（見本院卷九十九年七月二十日審
      判筆錄第七頁、第八頁、第二十五頁），縱使此真係被告
      蘇頂炘取得甲基安非他命之進價，以此計算，四公克之甲
      基安非他命成本價至少為五千八百多元，核與被告鄭惠婷
      嗣於本院九十九年十一月二十九日審理時供陳：「（蘇頂
      炘交付給周錦慶的『八一安非他命』，其取得的價格多少
      ？）五、六千元吧，我用當時的市價猜的。」相符，益徵
      被告蘇頂炘以四千元之對價交付甲基安非他命予周錦慶，
      尚難認有何利得可言。
    ┌──┬─────┬────────┬─────────────────┐
    │編號│通話時間  │通話者          │通話內容                          │
    ├──┼─────┼────────┼─────────────────┤
    │一  │98年8 月24│（A）蘇頂炘     │蘇頂炘：剛剛跟妳講的那個黃的，一次│
    │    │日下午4 時│     0000000000 │        55出去，這樣有辦法嗎？    │
    │    │22分5秒許 │（B）鄭惠婷     │鄭惠婷：太高。                    │
    │    │          │     0000000000 │蘇頂炘：很難                      │
    │    │          │                │        …                        │
    └──┴─────┴────────┴─────────────────┘
    (3)又被告蘇頂炘、應家華知悉彼此有施用毒品之習慣，此業
      據被告蘇頂炘、證人應家華分別供述在卷，而吸毒友儕間
      調取毒品互通有無之情形，實屬常見，其等依取得毒品之
      原價相互轉讓，亦多有所聞，況證人應家華於九十八年八
      月二十四日取得甲基安非他命該次，僅係電話中口頭答應
      會付錢，惟見面後並未支付金錢，業據證人應家華證述如
      前，在此情形下，被告蘇頂炘仍願意將甲基安非他命一包
      先行交予應家華，益見本案並無積極證據足資認定被告蘇
      頂炘必係意圖販賣。
    (4)至於被告鄭惠婷是否因蘇頂炘轉讓甲基安非他命予周錦慶
      而賺取利得，被告鄭惠婷於偵查中固供陳：「…我的部分
      是因為我真的需要賺那販毒的一、二百元，有時候只賺到
      免費的施用。…。」云云（見九十八年度偵字第二九三六
      六號偵查卷第一六八頁），惟斯時被告鄭惠婷尚有其他販
      賣毒品犯嫌亦經檢察官追查中，其所指究竟為何，是否針
      對九十八年六月二十五日其與蘇頂炘共同交付甲基安非他
      命予周錦慶該次，已要非無疑。被告鄭惠婷嗣於本院九十
      九年七月二十日審理時，改稱：「（你當天介紹蘇頂炘賣
      安非他命給周錦慶，你有何好處？）我欠周錦慶一千多元
      抵銷。…。」云云，惟又另於本院九十九年十一月二十九
      日審理時供陳：「（周錦慶抵掉你的欠款，是作為支付蘇
      頂炘交付毒品的價金一部分，還是額外再免除你債務？）
      就扣掉作為價金的一部分，除此之外沒有再給我好處。」
      、「（蘇頂炘為何會同意以你對周錦慶的欠款來底免九十
      八年六月二十五日甲基安非他命的對價？）一方面我們常
      聯絡，蘇頂炘有追我的意思，另一方面我要介紹周錦慶給
      蘇頂炘認識。」等情（見本院卷九十九年十一月十一月二
      十九日審判筆錄第十五頁），則所謂「免除債務」是否確
      屬被告鄭惠婷之利得，抑或僅係作為部分對價之折抵，益
      顯可疑。況證人周錦慶先證稱：「（你與鄭惠婷之間有無
      債務關係？）鄭惠婷有欠我錢，她之前跟我借一千多還是
      二千多元，…。」「（你拿給蘇頂炘四千元那次，有無扣
      除鄭惠婷所欠的一、二千元？）我忘記了。」云云，嗣又
      改稱：「（九十八年六月二十五日這次的交易你到底免除
      鄭惠婷多少錢的債務？）四千元，在免除之前鄭惠婷欠我
      四千元。」、「…那次買的話，我要買八千元，我只付了
      蘇頂炘四千元，另外四千元我就用鄭惠婷欠我的錢抵銷。
      」云云（見本院卷九十九年七月二十日審判筆錄第十三頁
      ，九十九年十一月二十九日審判筆錄第四頁、第五頁），
      就有關鄭惠婷之欠款數額究竟多少？如何免除或折抵？，
      證人周錦慶之證述先後不一，顯有瑕疵可指，難以遽信，
      益見並無積極證據足以參核印證被告鄭惠婷確實因此賺取
      利得。
    (5)綜上所述，檢察官所舉證據，尚無從證明被告蘇頂炘、鄭
      惠婷因此牟利，本院復查無其他積極證據足認被告二人有
      何營利意圖或實際利得可言，自難逕以販賣第二級毒品罪
      相繩，惟販賣與轉讓毒品間，二者基本社會事實相同，起
      訴法條應予變更。
  (四)被告蘇頂忻前因偽造文書案件，經臺灣臺北地方法院以九十
    七年度簡字第三五九五號判決判處有期徒刑四月確定，於九
    十八年六月二日易科罰金執行完畢；被告鄭惠婷前因施用毒
    品案件，經臺灣高等法院以九十二年度上更一字第四九０號
    判決判處有期徒刑一年，於九十三年十二月十五日縮短刑期
    執行完畢，又因施用毒品、侵佔、贓物等案件，經法院分別
    判處罪刑並減刑後，於九十六年九月十五日縮短刑期執行完
    畢之事實，有臺灣高等法院被告前案紀錄表二份在卷可考，
    其等受有期徒刑之執行完畢，五年內故意再犯本件有期徒刑
    以上之罪，均為累犯，接應依法加重其刑。被告蘇頂炘所犯
    二個轉讓禁藥罪，犯意各別，行為互殊，應分論併罰。至於
    被告蘇頂炘、鄭惠婷轉讓甲基非他命部分，既已因法規競合
    之關係，優先適用藥事法第八十三條第一項之規定論罪，基
    於適用法律之整體性原則，自無毒品危害防制條例第十七條
    第二項規定之適用（臺灣高等法院暨所屬法院九十八年法律
    座談會刑事類提案第十六號審查意見及研討結果參考），附
    此敘明。
  (五)爰審酌被告蘇頂炘、鄭惠婷所為有害國人身心健康，助長施
    用毒品之不良風氣，惟被告二人轉讓之甲基安非他命數量尚
    非鉅大，暨其智識程度、犯罪之動機、目的，兼以被告鄭惠
    婷坦承犯罪，被告蘇頂炘僅承認部分犯行之犯罪後態度等一
    切情狀，分別量處如主文所示之刑，並就被告蘇頂炘部分定
    其應執行刑。
  (六)扣案如附表所示之物，均係被告蘇頂炘、鄭惠婷所有，供其
    轉讓甲基安非他命所用之物，業據被告蘇頂炘、鄭惠婷分別
    於警詢及本院審理時供述在卷，爰依刑法第三十八條第一項
    第二款之規定宣告沒收。同時扣案之安非他命四包、愷他命
    四包、吸食器一組及0000000000號行動電話一具
    （含ＳＩＭ卡一張），則核與本案犯罪事實無關，故不併予
    宣告沒收銷燬或沒收。至於被告蘇頂炘、鄭惠婷共同轉讓甲
    基安非他命予周錦慶雖有所得，惟此部分犯行既已適用藥事
    法，不能再予割裂適用毒品危害防制條例之相關規定，業如
    前述，而藥事法並無與毒品危害防制條例第十九條第一項之
    相同規定，所得款項又未扣案，無證據證明尚屬存在，爰不
    併予宣告沒收，附此敘明。
據上論斷，應依刑事訴訟法第二百九十九條第一項前段、第三百
條，藥事法第八十三條第一項，刑法第十一條前段、第二十八條
、第四十七條第一項、第五十一條第五款、第三十八條第一項第
二款，判決如主文。
本案經檢察官黃怡華到庭執行職務。
中    華    民    國    99    年    12    月    20    日
                  刑事第二十一庭  審判長法  官  劉元斐
                                        法  官  李俊彥
                                        法  官  方鴻愷
上列正本證明與原本無異。
如不服本判決，應於判決送達後10日內敘明上訴理由，向本院提
出上訴狀 (應附繕本) ，上訴於臺灣高等法院。其未敘述上訴理
由者，應於上訴期間屆滿後20日內向本院補提理由書「切勿逕送
上級法院」。
                                        書記官  陳金鳳
中    華    民    國    99    年    12    月    28    日
附錄本案論罪科刑所引法條
藥事法第八十三條
明知為偽藥或禁藥，而販賣、供應、調劑、運送、寄藏、牙保、
轉讓或意圖販賣而陳列者，處七年以下有期徒刑，得併科新臺幣
五百萬元以下罰金。
犯前項之罪，因而致人於死者，處七年以上有期徒刑，致重傷者
，處三年以上十二年以下有期徒刑。
因過失犯第一項之罪者，處二年以下有期徒刑、拘役或科新臺幣
三十萬元以下罰金。
第一項之未遂犯罰之。
附表
┌──┬──────┬───────┬─────┬─────────┐
│編號│扣案物品名稱│數量          │應處理情形│備註              │
├──┼──────┼───────┼─────┼─────────┤
│一  │行動電話    │一具（含０９２│沒收      │蘇頂忻所有        │
│    │            │0000000│          │                  │
│    │            │號ＳＩＭ卡一張│          │                  │
│    │            │）            │          │                  │
├──┼──────┼───────┼─────┼─────────┤
│二  │行動電話    │一具（含０９２│沒收      │鄭惠婷所有        │
│    │            │0000000│          │                  │
│    │            │號ＳＩＭ卡一張│          │                  │
│    │            │）            │          │                  │
├──┼──────┼───────┼─────┼─────────┤
│三  │磅秤        │一台          │沒收      │鄭惠婷所有        │
├──┼──────┼───────┼─────┼─────────┤
│四  │分裝袋      │二包          │沒收      │鄭惠婷所有        │
└──┴──────┴───────┴─────┴─────────┘

司法院資訊處製作；財團法人民間司法改革基金會備份。
